臺灣臺南地方法院民事裁定　　　　　 100年度執事聲字第12號
異　議　人
即　債權人　匯豐（台灣）商業銀行股份有限公司
法定代理人　李鍾培
相　對　人
即　債務人　陳建文
代　理　人　何建宏　律師
上列當事人間因消費者債務清理條例更生事件，異議人對於本院
民事執行處司法事務官於中華民國99年11月30日所為更生方案認
可之裁定（98年度司執消債更字第361號）聲明異議，本院裁定
如下：
    主    文
異議駁回。
異議程序費用由異議人負擔。
    理    由
一、按關於更生或清算之程序，除本條例別有規定外，準用民事
    訴訟法之規定，消費者債務清理條例（下稱債清條例）第15
    條定有明文。而當事人對於司法事務官處理事件所為之終局
    處分，得於處分送達後10日之不變期間內，以書狀向司法事
    務官提出異議。司法事務官認前項異議有理由時，應另為適
    當之處分；認異議為無理由者，應送請法院裁定之。法院認
    第1項之異議為有理由者，應為適當之裁定；認異議為無理
    由者，應以裁定駁回之，民事訴訟法第240條之4第1項至第3
    項定有明文。次按法院得將更生方案之內容、債務人財產及
    收入狀況報告書通知債權人，命債權人於法院所定期間內以
    書面確答是否同意該方案，逾期不為確答，視為同意。又更
    生方案經可決者，法院應為認可與否之裁定。對於第1項認
    可之裁定提起抗告者，以不同意更生方案之債權人為限，消
    費者債務清理條例第60條第1項及第62條第1、4項分別定有
    明文。本件異議人不同意更生方案，已於本院司法事務官為
    認可更生方案之處分送達後10日內，以書狀表示不服而提出
    異議，經司法事務官送請本院裁定，核與上開規定相符，合
    先敘明。
二、本件異議意旨略以：
  (一)債務人每月平均收入為新臺幣（下同）31,150元，是否已包
    含年終及其他獎金？請求查調其99年1~9月之薪資明細（是
    否含98年年終獎金），以釐債權人之疑慮。在每月薪資無大
    幅變動下，其所提更生方案月付金15,700元，既高於95年協
    商時之條件（更生開始內文所述每月11,697元），自不符消
    債條例第3條規定，故債務人欲以惡意協商不成立，並藉更
    生程序大幅減免債務之企圖，昭然若揭。況債務人自陳97年
    有財產交易所得187,122元，而其財產交易所得之標的及資
    金流向為何？是否有脫產之嫌？其名下是否仍有壽險保單價
    值準備金可供償債？請求本院查調以維債權人權益。
  (二)而依債務人現況，其配偶若非無謀生能力，理應積極找尋工
    作分擔家計，以減輕債務人負擔較為公允，故以其31,150元
    月收入，扣除99年度臺灣省（有房屋支出）之最低生活費9,
    829元及自陳二名子女之扶養費3,200元後，每月仍有18,121
    元可清償欠款，卻僅願提供每月還款15,700元之更生方案，
    顯非合理，況其長子5年後即已成年，屆時理應可提高還款
    金額才是。本案除應就債務人自身具有之勞動能力整體評估
    考量其可賺取之薪資外，債務人正值壯年且非無債務清償能
    力，距法定退休年限65歲尚有20年之工作可能，容有更高清
    償空間。然如以該更生方案8年為期，即可免除其餘債務，
    此無異於變相鼓勵有工作能力之債務人，不思努力增加收入
    以償還負債，反以配偶無收入來源並藉更生程序要求大幅減
    免其負債，此就私法契約自由原則之相對人，實難謂公允，
    就債之履行，亦不無違背誠信原則之嫌。
  (三)消費者債務清理條例立法目的，並非保障因浪費、賭博或其
    他投機行為，致財產顯然減少或負擔過重債務之人能夠藉此
    制度免除積欠之債務，本件債務人不思及此，明知其清償能
    力有限而仍為上述與其經濟狀況顯不相當之消費行為，現僅
    須於8年期間清償債權總額33%之債務，其餘債務即可減免，
    實有違公平正義原則。綜上所述，請求本院廢棄原更生認可
    裁定等語。
三、經查：
  (一)本件債務人聲請更生，前經本院以98年度消債更字第307號
    裁定開始更生程序並命由司法事務官進行更生程序，並由司
    法事務官以98年度司執消債更字第361號裁定認可更生方案
    ，有上開裁定附卷可稽。審之債務人自聲請更生時起迄今任
    職於福誠股份有限公司，雖本院98年度消債更字第307號裁
    定認定債務人每月薪資約為28,755元，惟自前揭裁定作成至
    今已一年有餘，債務人之薪資收入或有變動乃屬正常之情，
    而債務人於本院98年度司執消債更字第361號更生事件中主
    張其每月收入約31,150元，且其配偶胡玉環並無收入等情，
    業據債務人提出薪資袋為證，並與本院依職權調閱債務人及
    其配偶胡玉環98年度財產所得資料大致相符（債務人98年度
    所得352, 750元，平均月收入約29,396元，元以下四捨五入
    ；胡玉環98年度無收入所得），此有債務人及胡玉環98年度
    稅務電子閘門財產所得調件明細表附卷可稽（見本院98年度
    司執消債更字第361號卷第285頁至第289頁）。是本院98年
    度司執消債更字第361號裁定認定債務人每月有固定收入約
    31,150元，並無違誤。觀諸本院司法事務官所認可之更生方
    案，其條件為每月清償15,700元，還款期限為8年，另增加
    經本院裁定開始更生程序後經本院扣押而尚未移轉之薪資
    146,500元，清償總額為1,653,700元，償還成數為33.03%
    ，以債務人每月薪資收入約31,150元，扣除清償金額15,700
    元後，僅餘15,450元，可資作為支應債務人本身、未成年子
    女包括繕食、交通、各項稅金、瓦斯、水電、通信、教育及
    其他家庭雜支等生活必要支出，並未逾內政部公告之98年度
    臺灣省每人每月最低生活費及98年度親屬扶養每人免稅額合
    計23,497元【9,829＋6,834×2＝23,497】之標準，而僅能
    維持最基本之生活程度，足徵債務人已盡力撙節支出，確有
    履行更生方案之誠意。況消債條例之立法目的，非但係使債
    務人得透過更生程序清償債務、重建其經濟生活，亦保障債
    務人更生方案履行期間內能保有符合人性尊嚴之最低基本生
    活，是以，本件司法事務官所認可之更生方案應屬公允。
  (二)異議人固指債務人正值壯年，距法定退休年限65歲，尚有20
    年工作能力，應可努力工作清償債務，況長子5年後成年，
    債務人應能增加清償成數等語異議，惟債務人現45歲，縱其
    長子5年後成年，無須負擔扶養費用，然債務人未來是否順
    利工作、收入穩定等，均屬將來不確定事項，非更生方案所
    得預先規劃。而債務人提出每1個月為1期，共96期，每期清
    償金額為15,700元，已竭盡其能力還款，且有履行之可能；
    又債務人之更生方案應否准許，係以是否公允為斷，而所謂
    公允，應審酌債權人與債務人之利益衡平、債務人之償債能
    力與清償誠意以及社會公益等因素為綜合判斷，非以還款成
    數為絕對標準。觀諸本件更生方案之清償成數為33.03%，並
    未較其他更生方案為少，本院審酌債務人陳報酌留自身每月
    生活費用及兩名未成年子女之扶養費僅15,450元，未逾內政
    部公告之98年度臺灣省每人每月最低生活費及98年度親屬扶
    養每人免稅額合計23,497元之標準，俱如前述，認相對人已
    盡最大誠意，本件更生方案尚無顯失公允之情，是異議人以
    上開情辭主張債務人尚可提高還款成數云云，無足採取。
  (三)承上所述，債務人之財產收入狀況，本院於決定本件更生聲
    請准否時，已經詳實之調查，司法事務官並以之為認可本件
    更生方案之基礎事實。異議人雖質疑債務人薪資所得數額有
    低報之嫌，並主張債務人之配偶非無謀生能力，應能工作分
    擔家計、扶養未成年子女等情，另主張債務人尚有壽險保單
    價值準備金、財產交易所得可供償債，有脫產之嫌等語，惟
    異議人並未具體敘明其推斷之理由或舉證以釋明之，異議人
    以此主張更生方案並不公允，自不足採。
四、綜上所述，債務人確有固定薪資收入，所提之更生方案條件
    核屬公允、適當、可行，又查無消費者債務清理條例第63條
    第1項、第64條第2項所定不得認可之消極事由存在，原裁定
    依同條例第64條第1項裁定認可債務人所提更生方案，並就
    債務人之生活為限制，於法並無不合，異議意旨指摘原裁定
    不當，求予廢棄，為無理由，應予駁回。
五、依民事訴訟法第240條之4第3項、第95條、第78條，裁定如
    主文。
中　　華　　民　　國　　100　 年　　2　 　月　  25  　日
              民事第二庭    法　官　高俊珊
以上正本證明與原本無異。
如不服本裁定應於送達後10日內向本院提出抗告狀，並繳納抗告
費新臺幣1,000元。
中　　華　　民　　國　 100　　年　　3 　　月　　1 　　日
                            書記官  蔡雅惠
